【裁判字號】    95,裁,197
【裁判日期】    950126
【裁判案由】    綜合所得稅
【裁判全文】
最  高  行  政  法  院  裁  定
                                     95年度裁字第00197號
抗  告  人  甲○○
上列抗告人因與相對人財政部臺灣省北區國稅局間綜合所得稅事
件，抗告人對於中華民國94年3月18日臺北高等行政法院93年度
簡再字第12號裁定，提起抗告，本院裁定如下︰
    主  文
抗告駁回。
抗告訴訟費用由抗告人負擔。
    理  由
一、按對於適用簡易程序之裁判提起上訴或抗告，須經本院許可
    ，且該許可以訴訟事件所涉及之法律見解具有原則性者為限
    ，行政訴訟法第235條定有明文。所謂法律見解具有原則性
    者，係指該事件涉及之法律問題意義重大，而有加以闡釋必
    要之情形而言，非以其對於該訴訟當事人之勝敗有無決定性
    之影響為斷。例如就行政命令是否牴觸法律所為之判斷，又
    如就同類事件所表示之法律見解與其他高等行政法院所表示
    之見解互相牴觸，有由本院統一法律上意見之必要等情形屬
    之。
二、本件抗告人為蘇木榮之繼承人，因於民國（下同）90年9月
    24日向財政部臺灣省北區國稅局新竹市分局申請退還89年度
    之綜合所得稅退稅款24,848元，而該分局於90年10月8日以
    北區國稅竹市徵第90118203號函覆：「業將該退稅款抵繳被
    繼承人蘇木榮遺產稅」否准所請，抗告人不服，循序提起行
    政爭訟。案經台北高等行政法院以91年度簡字第736號簡易
    判決駁回抗告人之訴後，提起上訴，經本院以93年度裁字第
    1294號裁定以其上訴不應許可，駁回上訴而告確定。抗告人
    仍不服，於93年11月22日以本院93年度裁字第1294號裁定及
    台北高等行政法院91年度簡字第736號簡易判決有行政訴訟
    法第273條第1項第1款、第11款、第12款、第13款及第14款
    等再審事由（實質上係針對台北高等行政法院91年度簡字第
    736號簡易判決），遂向原審提起再審之訴。經原審法院將
    關於上開再審理由第1款部分移送本院，其他第11、12、13
    、14款部分以裁定駁回。抗告人針對裁定駁回部分提起抗告
    。
三、本件抗告意旨略以：依行政程序法第158條第1項第1款、稅
    捐稽徵法第1條之1規定，有關綜合所得稅之退稅款，不得抵
    繳被繼承人蘇木榮之遺產稅，同一訴訟標的，所應於再審時
    表明再審理由及關於再審理由之證據，仍符合財政部75年6
    月編印「課徵管理作業手冊」6之1頁規定：「退稅抵繳欠稅
    ，僅限於依法確定尚未繳清之各稅，其尚在行政救濟程序中
    或申請更正中者，依法無須即行繳納之稅款，不得以退稅抵
    繳。」而有關本件蘇木榮遺產稅是否確定之證據，依抗告人
    所提台北高等行政法院92年度簡字第804號判決書所載之調
    查證據：「查該八十一年遺產稅事件，尚在行政爭訟中，並
    未確定，為兩造所不爭，經記明筆錄在卷可憑，則被告以退
    稅款四一、二二三元  抵繳尚未確定之上開八十一年遺產稅
    ，揆諸前揭規定及說明，自屬可議．．．」該判決書為公文
    書，自可作為證據，證明該案尚未確定，依財政部之行政命
    令，相對人不得違背。原審裁定稱抗告人所提台北高等行政
    法院92年度簡字第804號判決書不具符合表明本件依財政部
    上開課徵管理作業規定及該案尚未確定之證據，顯有行政訴
    訟法第242條及第243條規定之違背法令。抗告人再審理由及
    證據實符合行政訴訟法第273條第1項第11、12、13、14款規
    定。又依財政部94年5月11日台財訴字第19300617700號訴願
    決定，相對人以蘇繼宗應退之83年度綜合所得稅不法抵繳被
    繼承人蘇木榮之遺產稅，相對人否准退稅，非有理由，業已
    撤銷該案原處分。本案案情與該案類同，自應依法廢棄原裁
    定，並撤銷原處分及訴願決定，命相對人應退稅24,848元及
    加計利息之判決等語。
四、本院查：本件抗告人提出台北高等行政法院92年度簡字第80
    4號判決主張本院93年度裁字第1294號裁定及台北高等行政
    法院91年度簡字第736號簡易判決有行政訴訟法第273條第1
    項第11、12、13、14款規定之再審事由，經原審裁定以「(一)
    有關行政訴訟法第273條第1項第11款之再審事由部分：1.上
    開條款所規定之再審事由構成要件如下：『為判決基礎之民
    事或刑事判決及其他裁判或行政處分，依其後之確定裁判或
    行政處分已變更』。2.本案再審原告主張之具體事實及所提
    證據資料不符合上開再審事由構成要件之理由：(1)按本案前
    審確定裁判之判斷對象為『再審原告89年度溢繳之綜合所得
    稅款可否用以抵繳被繼承人蘇木榮所積欠之遺產稅』，而其
    引為再審事由基礎事實則為本院92年度簡字第804號簡易判
    決，該判決結果為『撤銷財政部台灣省北區國稅局以蘇陳素
    81年度溢繳綜合所得稅款抵繳被繼承人蘇木榮積欠之遺產
    稅款之行政處分』。再審原告因此認為依該判決意旨，做為
    本案前審確定裁判判斷基礎之『裁判或行政處分』，依其後
    之『確定』裁判或『行政處分』已遭『變更』云云。(2)但查
    ，姑不論本院92年度簡字第804號判決是否已判決『確定』
    （依被告機關之答辯，全案尚未確定）或其所持之法律見解
    及事實認定是否正確（此點實有討論空間，至少本院認為該
    判決書中未記載『蘇木榮之繼承人是否已有依法繳納依法應
    在行政爭訟確定前預行繳納核定稅款之半數』，即遽行認定
    不得扣抵，就法律正確適用之目標而言，仍有進一步探究之
    必要），至少有一點是很清楚的，即『其不是本案前審確定
    裁判之判斷基礎』，上開二案件實屬各自獨立之案件，不過
    對法律爭點之判斷有其同質性而已，是以並不符合上開再審
    事由之構成要件。(二)有關行政訴訟法第273條第1項第12款之
    再審事由部分：1.上開條款所規定之再審事由構成要件如下
    ：『當事人發見就同一訴訟標的在前已有確定判決或和解或
    得使用該判決或和解』。2.本案再審原告主張之具體事實及
    所提證據資料不符合上開再審事由構成要件之理由，大體上
    均如上所述，簡言之，本案前審確定裁判與本院上開92年度
    簡字第804號簡易判決，其等審理之訴訟標的並不同一。(三)
    有關行政訴訟法第273條第1項第13款之再審事由部分：1.上
    開條款所規定之再審事由構成要件如下：『當事人發見未經
    斟酌之證物或得使用該證物者。但以如經斟酌可受較有利益
    之裁判者為限』。2.本案再審原告主張之具體事實及所提證
    據資料不符合上開再審事由構成要件之理由，簡言之即是：
    本院上開92年度簡字第804號簡易判決本身不是一個「新而
    未經斟酌或未得使用」之證物，只是代表著一個新的法律見
    解之提出（而且未必正確）。(四)有關行政訴訟法第273條第1
    項第14款之再審事由部分：1.上開條款所規定之再審事由構
    成要件如下：『原判決就足以影響於判決之重要證物漏未斟
    酌』。2.本案再審原告主張之具體事實及所提證據資料不符
    合上開再審事由構成要件之理由，大體上亦如上述，即本院
    上開92年度簡字第804號簡易判決本身根本不能算是一項證
    物，當然也沒有所謂『前審確定裁判當時已存在、卻漏未斟
    酌』之問題存在」等語，詳述抗告人再審之訴不合法之理由
    在案。經核再審意旨援引財政部75年6月編印「課徵管理作
    業手冊」6之1頁所載對其有利之規定，乃是否構成行政訴訟
    法第273條第1項第1款之再審事由問題，本與同條項第11款
    、第12款、第13款及第14款規定之再審事由無涉。原裁定見
    解並無違反判例或解釋，亦未與本院或其他高等行政法院所
    表示之見解互相牴觸，而有由本院統一法律上意見之必要。
    抗告意旨重執前詞爭執，純係以其個人主觀對法律適用之歧
    異見解，就原審認事用法之職權行使，指摘其為不當，未指
    明本事件涉及之法律問題有何意義重大，而有加以闡釋必要
    之情形，自難謂其訴訟事件所涉及之法律見解具有原則性。
    依首揭規定，本件抗告不應許可，應予駁回。
五、依行政訴訟法第249條第1項前段、第104條、民事訴訟法第
    95條、第78條，裁定如主文。
中    華    民    國    95    年    1     月    26    日
                  第四庭審判長法  官  趙  永  康
                              法  官  鄭  淑  貞
                              法  官  侯  東  昇
                              法  官  黃  淑  玲
                              法  官  林  文  舟
以  上  正  本  證  明  與  原  本  無  異
中    華    民    國    95    年    1     月    26    日
                              書記官  彭  秀  玲


司法院資訊處製作；財團法人民間司法改革基金會備份。
